臺灣臺北地方法院民事判決
                                       106年度親字第47號
原　　　　告　000

兼法定代理人　曾尹蓮

共同訴訟代理
人　　　　　　許淞傑律師
被　　　　告　王維舉


訴訟代理人　　林柏裕律師
上列當事人間請求確認親子關係存在等事件，經臺灣新北地方法
院移送前來，本院於民國107年11月29日言詞辯論終結，判決如
下：
    主  文
被告甲○○（民國00年0月00日生）應認領原告丙○○（男，民
國000年0月00日生，身分證統一編號：Z000000000號）為其子。
對於未成年子女丙○○權利義務之行使或負擔由原告乙○○任之
。
被告應自民國106年8月9日起至丙○○成年之日止，按月於每月
10日以前給付原告乙○○關於未成年子女丙○○扶養費新臺幣壹
萬捌仟元，如被告遲誤一期履行者，其後之十二期喪失期限利益
。
被告應給付原告乙○○新臺幣叁萬陸仟元及自民國106年8月9日
起至清償日止，按年利率百分之五計算之利息。
前項判決得假執行。
原告其餘之訴駁回。
訴訟費用由被告負擔十分之九，餘由原告負擔。
    事實及理由
壹、程序部分：
一、數家事訴訟事件，或家事訴訟事件及家事非訟事件請求之基
    礎事實相牽連者，得向就其中一家事訴訟事件有管轄權之少
    年及家事法院合併請求，不受民事訴訟法第53條及第248 條
    規定之限制。前項情形，得於第一審或第二審言詞辯論終結
    前為請求之變更、追加或為反請求。家事事件法第41條第1
    項及第2 項定有明文。又非婚生子女經認領者，關於未成年
    子女權利義務之行使或負擔，準用第1055條、第1055條之1
    及第1055條之2之規定。原告起訴時先位請求確認原告丙○○
    與被告間親子關係存在，備位請求被告應認領丙○○為其子，
    合併請求酌定親權、給付扶養費（含未來及過去代墊部分）
    ，核原告上開各項請求，基礎事實均為丙○○是否為被告之親
    生子，認具有相牽連之關係，合於上開規定。被告辯稱原告
    各請求之基礎事實無任何共同性或關連性存在云云，應有所
    誤，自無可採。
二、按就法律所定親子關係有爭執，而有即受確認判決之法律上
    利益者，得提起確認親子關係存在或不存在之訴，家事事件
    法第67條第1項定有明文。又所謂即受確認判決之法律上利
    益，係指因法律關係之存否不明確，致原告在私法上之地位
    有受侵害之危險，而此項危險得以對於被告之確認判決除去
    之者而言，故確認法律關係成立或不成立之訴，苟具備前開
    要件，即得謂有即受確認判決之法律上利益（最高法院42年
    台上字第1031號判例參照）。本件丙○○主張其與被告間有真
    實血緣關係存在，兩造間是否有親子身分關係，涉及父母子
    女間扶養權利義務之認定，致丙○○在私法上之地位有受侵害
    之危險，而此項危險之狀態，得以確認判決除去之。從而，
    丙○○提起本件確認親子關係存在訴訟，應具確認利益。
貳、實體部分：
一、原告起訴主張：
（一）原告乙○○與被告無婚姻關係，於民國104年7月間結識而交
      往，乙○○與被告於105年9月8日晚間至9日凌晨間發生關係
      ，於同年10月間發現懷孕即告知被告，被告希望乙○○墮胎
      ，遭乙○○拒絕，其後被告多次於Line通訊軟體對話中表示
      為胎兒之父親並假意表示願負責，但自乙○○於106年5月26
      日生下丙○○後，被告對原告均未為聞問。因被告於乙○○懷
      孕期間即向乙○○表示其為胎兒之父，應認已對丙○○為認領
      之意思表示，被告與丙○○間具父子親子關係，惟戶籍未為
      登記，乃先位請求確認原告丙○○與被告間之親子關係存在
      。若認被告未曾認領丙○○者，因丙○○與被告間確具真實血
      緣關係，則依民法第1067條第1項規定，備位請求被告應
      認領丙○○為其子。
（二）丙○○出生後迄今均由乙○○照顧扶養，被告並未善盡扶養義
      務，為丙○○之利益，對於丙○○親權之行使應由乙○○任之。
      另被告既為丙○○之父，依法負有扶養義務，參酌子女需要
      及兩造之經濟能力，請求被告應按月給付關於丙○○之扶養
      費新臺幣（下同）3萬元。
（三）被告自與乙○○發生性行為致乙○○懷孕後，就丙○○之生活與
      醫療開支均由乙○○單獨支付，乙○○依不當得利之法律關係
      請求被告返還自乙○○懷孕時起迄今所代墊之丙○○扶養費，
      而乙○○就生產前之相關生活與醫療開支共26萬7,618元，
      自生產後支付丙○○之扶養費計5萬元，，由兩造各負擔2分
      之1，則乙○○代被告負擔之扶養費為15萬8,809元（計算：
      ﹝267618+50000﹞÷2＝158809），爰請求被告一次給付之。
      為此，依家事事件法第67條第1項、民法第1065條第1項、
      第1067條第1項、第1069條之1、第1055條、第1084條第2
      項、第179條等規定請求，並聲明：1.(1)先位聲明：確認
      丙○○與被告間之親子關係存在。(2)備位聲明：被告應認
      領丙○○為其子。2.丙○○之親權由乙○○任之。3.被告應自起
      訴狀繕本送達翌日起至丙○○成年之日止，按月於每月1日
      前給付乙○○關於丙○○之扶養費3萬元。如有一期遲誤履行
      ，其後6期給付視為亦已到期。如所餘期數未達12期者，
      視為全部到期。4.被告應給付乙○○15萬8,809元及自起訴
      狀繕本送達翌日起至清償之日止按年息百分之5計算之利
      息。
二、被告則以：乙○○並無於受孕期間與被告交往、同居及發生關
    係，並無事實足認丙○○為被告之子。由原告提出之原證10，
    乙○○與被告於105年9月間已無往來，甚至交惡，難認有發生
    性行為之可能。又乙○○稱其與被告發生性行為係在105年9月
    8日晚間至同月9日凌晨間，但依105年10月19日懷孕6週6天
    之超音波照片，往前回推應該為同年9月1日，相差一週，尚
    難釋明丙○○與被告間確有父子血緣關係。再從乙○○預產期10
    6年6月8日回推38週為受孕日，應係105年9月15日，並非9月
    8日、9日，除與乙○○主張有所不同外，被告亦無與乙○○在此
    期間有性行為。原告舉證無從證明丙○○與被告間有真實血緣
    關係存在，其訴無理由，應予駁回。退步而言，原告請求每
    月3萬元扶養費用過高，應以台北市家庭扶助標準每人每月1
    5,544元為準；另產檢費用屬母親之醫療費用，於生產前之
    生活費與醫療等支出，當時子女尚未出生，非屬扶養未成年
    子女之費用，無代墊扶養費之可能等語置辯。並聲明：原告
    之訴駁回。
三、得心證之理由：
（一）就認領之訴部分：
   1、按未成年子女為當事人之親子關係事件，就血緣關係存否
      有爭執，法院認有必要時，得依聲請或依職權命當事人或
      關係人限期接受血型、去氧核醣核酸或其他醫學上之檢驗
      。但為聲請之當事人應釋明有事實足以懷疑血緣關係存否
      者，始得為之，家事事件法第68條第1項定有明文。復按
      當事人無正當理由不從提出勘驗物之命者，法院得審酌情
      形認他造關於該勘驗物之主張或依該勘驗物應證之事實為
      真實，此為家事訴訟事件所準用，家事事件法第51條、民
      事訴訟法第367條準用第345條第1項明文規定。又現代生
      物科學發達，醫學技術進步，親子血緣關係存在與否，以
      DNA檢驗方法鑑定子女血統來源之精確度極高，且為一般
      科學鑑定及社會觀念所肯認。一造當事人因難以依其他方
      式證明親子關係，且已提出若干事證，使法院形成當事人
      間有親子關係存在之可能心證，法院因認其聲明為正當，
      而命為血緣鑑定時，此時被告即有協力解明事實之義務，
      倘仍拒絕配合鑑定，即得認原告之主張為真實。
   2、原告主張丙○○與被告間存有真實血緣關係一節，業據其提
      出戶籍謄本、簡訊及通訊軟體對話紀錄、出生證明書、原
      告之血型檢驗報告等件為證（見臺灣新北地方法院106年
      度親字第94號卷（下稱新北地院卷）第61至65頁、第79至
      82頁、第99頁、本院卷第22頁、第37、38頁），參以被告
      自承其血型為O型（見本院卷第42頁），而原告血型亦均
      為O型，血型配對上無法排除丙○○為乙○○與被告所生，堪
      認原告已提出相當事證使本院形成丙○○與被告間有親子關
      係存在之可能心證，被告既未承認其與丙○○間具真實血緣
      關係，即有以親子血緣鑑定之事實作為證明之必要。本件
      經本院於107年5月15日裁定命丙○○及被告應於107年6月15
      日上午10時至法務部調查局接受親子血緣鑑定，該裁定於
      同年月16日送達被告，惟被告並未按時前往，僅丙○○至法
      務部調查局完成DNA STR型別檢驗，因被告未到驗，無法
      與丙○○進行親子血緣關係比對等情，有本院上開裁定、送
      達證書、法務部調查局107年7月6日調科肆字第107232057
      80號函及所附之DNA鑑識實驗室鑑定書等件在卷可稽，且
      被告表明不願意接受親子鑑定（見本院卷第52頁），堪認
      被告有故意拒絕配合親子血緣檢驗之情事，揆諸前揭法律
      規定，被告既故意不從法院所命與丙○○進行親子血緣檢驗
      ，堪認原告主張丙○○與被告間存有真實血緣關係乙節，應
      為真正。
   3、非婚生子女經生父認領者，視為婚生子女。其經生父撫育
      者，視為認領。民法第1065條第1項定有明文。而所謂認
      領，乃生父對於非婚生子女承認為其父而領為自己子女之
      法律行為。本件原告提出乙○○與被告間之通訊軟體對話紀
      錄（見新北地院卷第79至98頁）主張被告對丙○○已為認領
      ，然核上開乙○○與被告間之對話，被告否認，經本院勘驗
      乙○○之手機，其中105年12月2日下午8時1分起至11時52分
      、同月3日上午12時16分至21分、12時27分至下午7時之對
      話均與原告提出之原證5第1至4頁相同（見本院卷第52頁
      背面），被告雖於上開對話中稱：會負責任好好照顧小孩
      等語，但亦稱：其實孩子還沒出生前問題就很多了…現在
      三個月或許可以再想想是否一定要生下來等語，參以乙○○
      到庭結證稱：被告曾陪同一次產檢，告訴醫生希望人工流
      產，並且想要預約人工流產之時間等語（見本院卷第122
      頁背面），足見被告並無將當時仍為胎兒之丙○○領為自己
      子女之意，難謂已為認領之表示，且被告對丙○○亦無提供
      扶養費或親自照顧等撫育之事實，亦無視為認領之情形，
      是原告先位請求確認丙○○與被告間之親子關係存在，為無
      理由，應予駁回。惟先位聲明之請求雖經駁回，就備位聲
      明請求被告認領丙○○部分，依前揭所述，認丙○○與被告間
      有真實血緣關係存在，則原告依民法第1067條第1項規定
      請求被告認領丙○○為被告之子，即有理由，應予准許。被
      告辯稱原告非其子女云云，自非可採。
（二）酌定親權部分：
    1.按夫妻離婚者，對於未成年子女權利義務之行使或負擔，
      依協議由一方或雙方共同任之。未為協議或協議不成者，
      法院得依夫妻之一方、主管機關、社會福利機構或其他利
      害關係人之請求或依職權酌定之。前項情形，法院得依請
      求或依職權，為子女之利益酌定權利義務行使負擔之內容
      及方法。法院為前條裁判時，應依子女之最佳利益，審酌
      一切情狀，尤應注意下列事項：一、子女之年齡、性別、
      人數及健康情形。二、子女之意願及人格發展之需要。三
      、父母之年齡、職業、品行、健康情形、經濟能力及生活
      狀況。四、父母保護教養子女之意願及態度。五、父母子
      女間或未成年子女與其他共同生活之人間之感情狀況。六
      、父母之一方是否有妨礙他方對未成年子女權利義務行使
      負擔之行為。七、各族群之傳統習俗、文化及價值觀。前
      項子女最佳利益之審酌，法院除得參考社工人員之訪視報
      告或家事調查官之調查報告外，並得依囑託警察機關、稅
      捐機關、金融機構、學校及其他有關機關、團體或具有相
      關專業知識之適當人士就特定事項調查之結果認定之。民
      法第1055條第1項、第4項、第1055條之1第1項定有明文。
      又非婚生子女經認領者，關於未成年子女權利義務之行使
      或負擔，準用民法第1055條、1055條之1之規定，同法第1
      069條之1亦有明定。
   2、參酌映晟社會工作師事務所訪視報告，評估乙○○有實際照
      顧未成年子女之經驗，且於教養能力、照護環境等方面皆
      穩定，具高度行使負擔親權之意願，訪視觀察乙○○可隨時
      注意未成年子女需求，有良好親子依附關係等語，足認乙
      ○○無不適任行使親權。而被告未聯繫訪視單位，未接受訪
      視，有社團法人中華民國兒童人權協會函可查，足見被告
      無行使親權之意願，併綜合全部卷證，認對於未成年子女
      丙○○之親權行使由乙○○單獨任之，方符丙○○之最佳利益。
（三）扶養費部分：
   1、按父母對於未成年之子女，有保護及教養之權利義務；負
      養義務者有數人，而其親等同一時，應各依其經濟能力，
      分擔義務。民法第1084條第2項、第1115條第3項分別定有
      明文。又法院酌定、改定或變更父母對於未成年子女權利
      義務之行使或負擔時，得命交付子女、容忍自行帶回子女
      、未行使或負擔權利義務之一方與未成年子女會面交往之
      方式及期間、給付扶養費、交付身分證明文件或其他財物
      ，或命為相當之處分，並得訂定必要事項。前項命給付扶
      養費之方法，準用第99條至第103條規定。法院命給付扶
      養費，得審酌一切情況，定其給付之方法，不受聲請人聲
      明之拘束。前項給付，法院得依聲請或依職權，命為一次
      給付、分期給付或給付定期金，必要時並得命提出擔保。
      法院命給付定期金者，得酌定逾期不履行時，喪失期限利
      益之範圍或條件，並得酌定加給之金額。但其金額不得逾
      定期金每期金額之二分之一。家事事件法第107條、第100
      條第1、2、4項定有明文。查被告對丙○○有扶養義務，，
      關於被告應負擔之扶養費數額，仍應依乙○○與被告之經濟
      能力分擔之。審酌兩人均有經濟能力，乙○○於105、106年
      所得分別為973,394元、913,315元，名下無財產，而被告
      於上開年度所得為1,403,797元、1,702,404元，名下財產
      總額400萬元，有兩造稅務電子閘門所得調件明細表在卷
      ，被告經濟能力較優於乙○○，故認乙○○、被告應負擔丙○○
      扶養費比例為3比2，即由乙○○負擔5分之2，被告負擔5分
      之3，較為公允。復斟酌丙○○現居住台北市，其有基本生
      活需要，參考行政院主計總處公佈之106年度家庭收支調
      查，於臺北市平均每人每月消費支出為29,245元，內政部
      公布之台北市107年最低生活費標準為16,157元，及父母
      雙方之經濟能力，認丙○○每月生活所需之扶養費以30,000
      元為適當，由兩造依上開比例分擔，即被告應負擔丙○○每
      月之扶養費為18,000元。從而，乙○○請求被告自起訴狀繕
      本送達翌日即106年8月9日起至丙○○成年之日止，按月給
      付關於丙○○之扶養費用18,000元部分，為有理由，應予准
      許，逾此範圍，為無理由，應予駁回。又扶養費屬定期金
      性質，爰定於每月10日以前給付，並酌定一期逾期不履行
      者，其後之12期即喪失期限利益，以維未成年子女之最佳
      利益。
   2、原告乙○○另請求被告依不當得利法律關係返還158,809元
      ，就其於106年5月26日生產後至106年7月27日起訴前已代
      墊之丙○○生活費用，按前揭認定之丙○○之每月生活費用及
      父母雙方應負擔之比例，於每月18,000元計2月共36,000
      元範圍內，為有理由，應予准許。至乙○○另請求被告給付
      生產前之相關生活與醫療開支26萬7,618元部分，依其所
      提出單據所載（見新北地院卷第111至138頁），除關於乙
      ○○之子之醫療費用單據17,290元外，其餘皆為乙○○之醫療
      費用、生活費用支出，與子女生活費用有間，難認被告就
      此有負擔之義務，而丙○○17,290元之醫療費用單據應認屬
      生活費用支出之一部，已包含於上開106年5月26日至同年
      7月26日之生活費用支出內，而由被告分擔36,000元，自
      不得重複請求。從而，乙○○本於不當得利之法律關係，請
      求被告給付36,000元，及自起訴狀繕本送達翌日即106年8
      月9日起至清償日止，按年息5%計算之利息，為有理由，
      應予准許，逾此部分，為無理由，應予駁回。並就上開准
      許之36,000元部分依職權宣告假執行。
四、本件事證已臻明確，兩造其餘攻擊防禦方法，與本件結論不
    生影響，爰不一一論述。
五、訴訟費用負擔之依據：家事事件法第51條，民事訴訟法第79
    條。

中    華    民    國   107    年    12    月    13    日
                  家事法庭  法  官  蔡玉雪
以上正本係照原本作成
如對本判決上訴，須於判決送達後20日之不變期間內，向本院提
出上訴狀。如委任律師提起上訴者，應一併繳納上訴審裁判費。
中    華    民    國  107    年    12    月  13      日
                            書記官  劉文松